臺灣臺南地方法院民事裁定
110年度司字第23號
聲  請  人  臺南市政府環境保護局

法定代理人  謝世傑  
相  對  人  鑫聖工程有限公司

臨時管理人  任國光  
上列聲請人聲請選任相對人臨時管理人事件，本院裁定如下：
    主  文
選任任國光為鑫聖工程有限公司之臨時管理人。
聲請程序費用新臺幣壹仟元由相對人負擔。 
    理  由
一、聲請意旨略以：
　㈠相對人鑫聖工程有限公司資本總額為新臺幣（下同）1,500,0
    00元，有股東3人，分別為謝穎緒（出資額825,000元）、王
    耀賢（出資額75,000元）、任家弘（出資額600,000元），
    惟相對人因股東間有糾紛，經臺灣高等法院臺南分院（下稱
    臺南高分院）以109年度上字第163號判決確認原董事謝穎緒
    對相對人之董事委任關係自民國105年1月1日起不存在，該
    判決於109年12月21日確定，故謝穎緒因辭任已非相對人之
    董事，然相對人迄今亦未經股東依法選任新任之董事以執行
    公司之事務，顯有董事不為或不能行使職權之情事。
　㈡相對人之營業事項包含廢棄物清除處理業務，於經營業務期
    間，相對人並從事預拌混凝土為業，並以臺南市永康區鹽北
    段1506、1507、1507之1、1508、1508之1至之3、1518、151
    9等地號土地作為相對人之事業用地。相對人自106年3月3日
    登記檢核通過領有事業廢棄物再利用許可文件後某日起，未
    依規定將所收受之燃煤飛灰、底灰等事業廢棄物貯存在專用
    貯料槽內，任意將燃煤底灰混雜堆置在廠區土地上，數量高
    達5萬公噸，復未依規定覆蓋防塵網，致煤灰逸散揚塵，造
    成空氣污染，且因截流溝遭煤灰掩埋失去截流功能，致於10
    6年7月間下雨時，上開廠區內之煤灰漫流至附近廠房及道路
    上，致污染環境，經聲請人於106年8月14日派員前往相對人
    處稽查，並限期命向對人改善，相對人均置之不理。相對人
    實際負責人任國光於106年7月間，復將混雜燃煤飛灰、底灰
    等事業廢棄物違法堆置在不知情之董秀娟所有、翁鯤安所承
    租（向董秀娟配偶謝明進所承租）位在臺南市○○區○○段0000
    ○0○0000○0地號土地上，亦未有任何防水、防塵之設備或措
    施，而違法堆置體積高達495立方公尺（長27.155公尺；寬1
    2.65公尺；高1.44公尺），經聲請人至相對人處稽查而查悉
    上情。嗣於107年8月間因大雨，上開所堆置煤灰再度漫流至
    附近廠房及堤防道路，致汙染環境。上情經聲請人告發移送
    ，相對人及實際負責人任國光經檢察官偵查起訴。
　㈢因相對人迄未依法清除上開堆置物，聲請人自106年起乃多次
    依廢棄物清理法第31、36條規定，對相對人裁處罰鍰，然迄
    今未改善。聲請人並另依廢棄物清理法第71條規定就代為清
    除、處理之費用要求相對人繳納，惟相對人未予履行，故均
    經聲請人移送法務部行政執行署臺南分署執行中。但相對人
    因董事辭任，股東未依法改選董事，致無人可代表公司就相
    關之法律或業務事項進行處理，聲請人為相對人執行業務之
    主管機關，為公司之行政程序之利益及促使有得代表公司之
    人行使職務以利公司運作，爰以利害關係人之身分，依公司
    法第208條之1規定，聲請選任相對人之臨時管理人等語。
二、按股份有限公司董事會不為或不能行使職權，致公司有受損
    害之虞時，法院因利害關係人或檢察官之聲請，得選任一人
    以上之臨時管理人，代行董事長及董事會之職權，但不得為
    不利於公司之行為，公司法第208條之1第1項定有明文。上
    開規定於有限公司之董事準用之，同法第108條第4項亦有明
    定。公司法第208條之1第1項立法增訂之理由略為：「按公
    司因董事死亡、辭職或當然解任，致董事會無法召開行使職
    權；或董事全體或大部分均遭法院假處分不能行使職權，甚
    或未遭假處分之剩餘董事消極地不行使職權，致公司業務停
    頓，影響股東權益及國內經濟秩序，增訂本條，俾符實際。
    」。是公司或法人臨時管理人之選任，係以保障公司或法人
    不因董事會不為或不能行使職權，抑或全部董事均無法行使
    職權而有遭受損害之虞所由設，其選任自應以公司或法人之
    最佳利益為考量（最高法院93年度台抗字第477號裁定意旨
    參照）。次按公司選任臨時管理人事件，由利害關係人或檢
    察官向法院聲請。前項聲請，應以書面表明董事會不為或不
    能行使職權，致公司有受損害之虞之事由，並釋明之，非訟
    事件法第183條第1項、第2項亦分別定有明文。
三、經查：
  ㈠聲請人主張相對人有前揭違反廢棄物清理法之事實，相對人
    並因違反廢棄物清理法而經聲請人依法裁處罰鍰，然相對人
    之原董事謝穎緒經臺南高分院以109年度上字第163號判決確
    認對相對人之董事委任關係自105年1月1日起不存在，相對
    人迄今亦未經股東依法選任新任之董事以執行公司之事務等
    情，業據聲請人提出臺南市政府110年4月26日府經工商字第
    11000068050號函檢附之相對人最新變更登記事項卡、臺南
    高分院109年度上字第163號判決、臺南高分院110年3月16日
    110南分院正民林109上163字第2542號函、臺灣臺南地方檢
    察署檢察官108年度偵字第2775號、109年度偵字第3986號起
    訴書、聲請人109年11月16日環稽字第1090133897號函為證
    ；而上開相對人因違反廢棄物清理法之事實經起訴後，業經
    本院於110年9月3日以109年度訴字第700號判決認定相對人
    之實際負責人任國光，因執行業務，未依廢棄物清理法規定
    之方式貯存廢棄物，致汙染環境，處相對人罰金200,000元
    等節，亦有該判決附卷可參，是聲請人主張上情，堪信為真
    實。
  ㈡相對人原僅設董事謝穎緒一人，唯一董事謝穎緒既經判決確
    認對相對人之董事委任關係自105年1月1日起不存在確定，
    相對人之股東迄今亦未經股東依法選任新任董事，則相對人
    自105年1月1日起已無人行使董事職權，足以影響相對人之
    正常經營，致相對人之權益有受損害之虞；而聲請人係相對
    人執行業務之主管機關，並已就相對人違反廢棄物清理法之
    事實裁處罰鍰，自屬利害關係人，聲請人為保障相對人之權
    益，及促使相對人履行繳納罰鍰等義務，自有聲請法院為相
    對人選任臨時管理人之必要。從而聲請人向本院聲請選任相
    對人之臨時管理人，合於公司法第108條第4項準用第208條
    之1第1項之規定，應予准許。
　㈢本院審酌上開刑事判決內已認定任國光為相對人之實際負責
    人，則任國光對於相對人之營運及經營情形應較為明瞭熟悉
    ；參以相對人股東王耀賢於前揭臺南高分院109年度上字第1
    63號謝穎緒請求確認股東權不存在事件中，曾經本院選任為
    相對人之特別代理人而陳稱：任國光係以任家弘名義入股相
    對人，相對人於104年12月間跳票後，股東有開會表示要結
    束公司，然任國光表示要繼續經營公司，故其後公司之經營
    及管理都是由任國光實際負責等語（見本院卷第29頁臺南高
    分院109年度上字第163號判決之記載），堪認相對人之股東
    任家弘之出資額600,000元，係任國光以其子任家弘之名義
    所為之出資。參以謝穎緒經本院函詢是否願意擔任相對人之
    臨時管理人後具狀陳稱：不願擔任相對人之臨時管理人，且
    其已於105年1月1日起離開此公司之管理了，如選任任國光
    擔任臨時管理人為最好，因相對人早已是任國光在處理，任
    國光在相對人處是用其子任家弘之名義取得股東位置等語（
    見本院卷第77頁）；而任家弘經本院函詢是否願意擔任相對
    人之臨時管理人後亦具狀稱：對於相對人之股東一事純屬意
    外，無端捲入實在無奈，相對人之一切經營管理本是一無所
    知，實在無法參與意見等語（見本院卷第71頁）。足見相對
    人股東謝穎緒、任家弘均非實際經營相對人之人，亦無擔任
    相對人臨時管理人之意願，而任家弘之上開出資額實際上係
    由任國光以任家弘名義所為之出資，已如前述，任國光復為
    相對人之實際負責人，負責管理相對人之經營，就相對人之
    營運狀況及經營情形知之最詳，客觀上應有能力擔任處理相
    對人之事務，故本院認由任國光擔任相對人之臨時管理人，
    應較符合相對人之利益。爰選任任國光為相對人之臨時管理
    人，裁定如主文所示。
四、依非訟事件法第21條第2項、第24條第1項，民事訴訟法第95
    條、第78條，裁定如主文。
中　　華　　民　　國　　110 　年　　10　　月　　20　　日
                  民事第二庭    法  官　余玟慧
以上正本係照原本作成　　　　　　　　　
如不服本裁定，應於送達後10日內向本院提出抗告狀，並繳納抗
告裁判費新台幣1,000元整。
中　　華　　民　　國　　110 　年　　10　　月　　20　　日
                                書記官  于子寧